臺灣高等法院刑事裁定
111年度毒抗字第392號
抗  告  人  
即  被  告  鍾凱鈞（原名鍾寶明）

                   
                 
                   
上列抗告人即被告因聲請施以強制戒治案件，不服臺灣桃園地方
法院111 年度毒聲字第548號，中華民國111年4月13日裁定（聲
請案號：臺灣桃園地方檢察署111年毒偵緝字第497號），提起抗
告，本院裁定如下： 
    主  文
抗告駁回。
    理  由
一、聲請意旨略以：被告鍾凱鈞因施用第二級毒品案件，經臺灣
    桃園地方法院（下稱桃園地院）110年度毒聲字第1476號裁
    定送勒戒處所觀察、勒戒後，認有繼續施用毒品之傾向，爰
    依毒品危害防制條例第20條第2項規定，聲請裁定將被告送
    戒治處所施以強制戒治等語。
二、原裁定意旨略以：被告鍾凱鈞因施用第二級毒品案件，經桃
    園地院以110年度毒聲字第1476號裁定令入勒戒處所觀察、
    勒戒，有桃園地院上開裁定及本院被告前案紀錄表在卷可佐
    。又被告受觀察、勒戒後，經勒戒處所評估認有繼續施用毒
    品傾向，亦有法務部○○○○○○○○111年3月31日新戒所衛字第11
    107003810號函暨所附有無繼續施用毒品傾向證明書、評估
    標準紀錄表附卷可憑，而上開評估係具專業知識、經驗人士
    ，依據具體個案之臨床實務及客觀事證綜合判定，有其相當
    之專業依據及標準，且涉及專門醫學，由形式上觀察，復無
    評估人員擅斷、濫權等明顯不當之情事，原審宜予尊重，堪
    認被告經執行觀察、勒戒後，確有繼續施用毒品之傾向。從
    而，本件聲請人聲請裁定令被告入戒治處所強制戒治，於法
    核無不合，應予准許等語。
三、抗告意旨略以：原裁定之認定係以被告前科紀錄與行為表現
    、臨床評估及社會穩定度綜合判斷，其中被告前科紀錄佔總
    評估分數之9成，倘以上標準認定，何有專業評斷之言，又
    據一事不二罰之法定界限原則，實有違憲法第8條保障之人
    身自由所為限制。再為貫徹觀察勒戒制度，本案自應依修正
    後毒品危害防制條例第35條之1第2款、第20條第1項規定，
    依職權為觀察勒戒之裁定，期間不得逾越2月，懇請貴院明
    察云云。　
四、按觀察、勒戒後，檢察官或少年法院（地方法院少年法庭）
    依據勒戒處所之陳報，認受觀察、勒戒人有繼續施用毒品傾
    向者，檢察官應聲請法院裁定或由少年法院（地方法院少年
    法庭）裁定令入勒戒處所強制戒治，其期間為6個月以上，
    至無繼續強制戒治之必要為止，但最長不得逾1年。依前項
    規定為觀察、勒戒或強制戒治執行完畢釋放後，3年後再犯
    第10條之罪者，適用前2項之規定，毒品危害防制條例第20
    條第2項、第3項定有明文。
五、經查：
  ㈠原審以抗告人即被告（下稱「被告」）鍾凱鈞前因施用毒品
    案件，經桃園地院110年度毒聲字第1476號裁定送觀察、勒
    戒並由法務部○○○○○○○○自111年2月26日起執行觀察、勒戒後
    ，經該所認被告有繼續施用毒品傾向等情，有110年度毒聲
    字第1476號裁定附於毒聲字1476號卷（見該卷第41至43頁）
    、法務部○○○○○○○○111年3月31日新戒所衛字第11107003810
    號函（下稱3810號函）暨所附有無繼續施用毒品傾向證明書
    及評估標準紀錄表附於毒偵緝字第497號卷以及本院被告前
    案紀錄表（見本院卷第32、36頁）可稽。而被告所犯本案施
    用毒品犯行距其最近1次觀察勒戒釋放日（即93年2月6日，
    見本院卷第34頁）既已逾3年，且經認有繼續施用毒品之傾
    向，原審乃再依檢察官聲請，裁定令被告入戒治處所強制戒
    治。
  ㈡按有無繼續施用毒品傾向之評估標準，並非完全以受勒戒人
    勒戒後結果為準，勒戒前各種情況，仍應作為評估依據，依
    勒戒處所評分說明手冊規定，係以前科紀錄與行為表現、臨
    床評估、社會穩定度3項合併計算分數，每一大項皆有靜態
    因子與動態因子。先以靜態因子分數評分，靜態因子分數總
    分在60分（含）以上為「有繼續施用毒品傾向」；60分以下
    ，與動態因子分數相加，如果總分在60分（含）以上，為「
    有繼續施用毒品傾向」，故被告有無「繼續施用毒品傾向」
    ，係依具體個案之臨床實務及相關事證等情綜合判定，有其
    相當之專業依據及標準，且涉及專門醫學，又衡酌強制戒治
    目的，係為協助施用毒品者戒斷毒品心癮及身癮所為之一種
    保安處分類型，而該評估標準係適用於每一位受觀察、勒戒
    處分之人，具一致性、普遍性、客觀性，倘其評估由形式上
    觀察，無擅斷或濫權等明顯不當情事，法院宜予尊重。準此
    ，被告於執行觀察、勒戒期間，經法務部○○○○○○○○附設勒戒
    處所醫療人員，自被告111年2月26日入勒戒處所執行後，評
    分如下：「前科紀錄與行為表現得35分」、「臨床評估得22
    分」、「社會穩定度得5分」，合計62分（靜態因子部分共5
    5分、動態因子部分共7分），綜合判斷為「有繼續施用毒品
    傾向」等情，有3810號函函附「有無繼續施用毒品傾向證明
    書」及「評估標準紀錄表」可考，該綜合判斷係該所具相關
    專業知識經驗人士依其本職學識，進行上述各項項目評估後
    所得之結論，核與前揭勒戒處所評分說明手冊規定並無不合
    ，而項目之評分係依被告在執行觀察、勒戒期間之個案臨床
    實務及具體事證，故據此判定被告「有繼續施用毒品傾向」
    ，洵屬有據，由形式上觀察，亦無擅斷或濫權等明顯不當情
    事，且勒戒處所組織、人員資格及執行觀察、勒戒相關程序
    ，暨判斷施用毒品者有無繼續施用毒品傾向，均有相關法令
    嚴格規範，非可恣意而為，是原審依檢察官聲請，依前揭事
    證，裁定令被告入戒治處所施以強制戒治，核無不合。
  ㈢至被告執前詞提起抗告，然：被告「有繼續施用毒品傾向」
    之綜合判斷，係由法務部○○○○○○○○附設勒戒處所（下稱勒戒
    處所）相關專業知識經驗人士，依其本職學識進行項目評分
    後所為之結論（即⒈前科紀錄與行為表現部分，合計為35分
    （毒品犯罪相關司法紀錄「9筆」、首次毒品犯罪年齡「21-
    30歲」計5分、其他犯罪相關紀錄「6筆」、入所時尿液毒品
    檢驗為「多種毒品反應」計10分，上開4項靜態因子合計為3
    5分；動態因子合計為0分）。⒉臨床評估部分，合計為22分
    （多重毒品濫用為「有，種類為：海洛因、安非他命」計10
    分、合法物質濫用為「無」計0分、使用方式為「無注射使
    用」計0分、使用年數為「超過1年」計10分，上開4項靜態
    因子合計為20分；精神疾病共病〈含反社會人格〉為「無」計
    0分、臨床綜合評估〈含病識感、動機、態度、就醫意願〉為
    「極輕」計2分，上開2項動態因子合計為2分）。⒊社會穩定
    度部分合計為5分（工作為「全職工作板模工」計0分，靜態
    因子合計為0分；家人藥物濫用為「無」計0分、入所後家人
    是否訪視為「無」計5分、出所後是否與家人同住為「否」
    計5分，上開動態因子合計為5分），以上靜態因子與動態因
    子得分合計62分（靜態因子合計55分，動態因子合計7分）
    ）。且項目之評分係依被告於執行觀察、勒戒期間之個案臨
    床實務及具體事證，形式上觀察，無擅斷或濫權等明顯不當
    情事，又勒戒處所組織、人員資格及執行觀察、勒戒相關程
    序，暨判斷施用毒品者有無繼續施用毒品傾向，均有相關法
    令嚴格規範，非可恣意而為，
　　已如前述，參以有無繼續施用毒品傾向評估標準紀錄表中「
　　前科紀錄與行為表現」之第1項「毒品犯罪相關司法紀錄」
　　，計分方式業已修正降低為每筆（次）5分，總分上限為10
    分。第3項「其他犯罪相關紀錄」，計分方式業已修正降低
    為每筆（次）2分，總分上限為10分。自110年3月26日起實
    施，有司法院院台廳刑一字第1100009358號函可稽，是抗告
    意旨主張被告前科紀錄佔總評估分數9成，倘以上標準認定
    ，何有專業評斷之言，且有違憲法第8條保障之人身自由限
    制云云，並非可採。至桃園地院前揭觀察勒戒裁定命被告送
    勒戒處所觀察勒戒，期間不得逾2月，有該裁定主文可稽（
    見毒聲字第1476號卷第41頁），檢察官指揮執行前揭裁定，
    觀察勒戒期間為111年2月26日至111年4月25日，亦有臺灣桃
    園地方檢察署檢察官觀察勒戒處分執行指揮書附於毒偵緝字
    第497號卷可憑，且觀察勒戒裁定非依職權為之，此觀毒品
    危害防制條例第20條第1項規定甚明，是抗告意旨主張依職
    權為觀察勒戒之裁定，期間不得逾2月，懇請貴院明察云云
    ，雖難認係不服強制戒治所為之抗告理由，因被告容有誤會
    ，本院併此敘明如上。
六、綜上所述，原審依檢察官聲請，裁定被告令入戒治處所強制
    戒治，其期間為6 個月以上，至無繼續強制戒治之必要為止
    ，但最長不得逾1 年，於法並無不合。被告執前詞所為抗告
    ，為無理由，應予駁回。
據上論斷，應依刑事訴訟法第412 條，裁定如主文。
中　　華　　民　　國　　111 　年　　5 　　月　　3 　　日
　　　　　　      刑事第七庭  審判長法　官  孫惠琳
　　　　　　　　　　　　　　　　　  法　官  王惟琪
　　　　　　　　　　　　　　　　　  法　官  連雅婷
以上正本證明與原本無異。
不得再抗告。
                                    書記官  潘文賢
中　　華　　民　　國　　111 　年　　5 　　月　　4 　　日